【裁判字號】    99,訴,1411
【裁判日期】    990520
【裁判案由】    毒品危害防制條例
【裁判全文】
臺灣板橋地方法院刑事判決              99年度訴字第1411號
公  訴  人  臺灣板橋地方法院檢察署檢察官
被      告  甲○○
上列被告因違反毒品危害防制條例案件，經檢察官提起公訴（99
年度毒偵字第1968號），本院依簡式審判程序，判決如下：
    主  文
甲○○施用第一級毒品，累犯，處有期徒刑拾壹月，扣案之注射
針筒壹支沒收；又施用第二級毒品，累犯，處有期徒刑伍月；應
執行有期徒刑壹年貳月，扣案之注射針筒壹支沒收。
    事  實
一、甲○○：(一)於民國91年間，因違反槍砲彈藥刀械管制條例案
    件，經本院以91年度訴字第921 號判決判處有期徒刑1 年3
    月，併科罰金新臺幣30,000元，罰金如易服勞役，以銀元30
    0 元即新臺幣900 元折算1 日，緩刑2 年，緩刑期間交付保
    護管束確定，嗣經本院以92年度撤緩字第89號裁定撤銷前開
    緩刑，送監執行於94年6 月8 日縮短刑期假釋出監，於94年
    10月30日假釋期滿，未經撤銷假釋，其未執行之刑，以執行
    完畢論；(二)於92年間，因施用毒品案件，經本院以92年度毒
    聲字第1253號裁定送觀察、勒戒後，認有繼續施用毒品之傾
    向，經本院以92年度毒聲字第2292號裁定令入戒治處所施以
    強制戒治，於93年7 月21日強制戒治執行完畢釋放（轉執行
    上述(一)所示之罪刑部分），並經臺灣板橋地方法院檢察署檢
    察官以93年度戒毒偵字第282 號為不起訴處分確定；(三)於前
    開(二)所示之強制戒治執行完畢釋放後5 年內之95年間，因再
    犯施用毒品案件，經本院以95年度訴字第1259號判決判處有
    期徒刑7 月確定，復經本院以96年度聲減字第776 號裁定減
    為有期徒刑3 月又15日確定，送監執行於96年7 月28日縮刑
    期滿執行完畢；(四)於96年間，因詐欺案件，經本院以96年度
    簡字第3934號判決判處有期徒刑4 月，減為有期徒刑2 月確
    定；(五)於96年間，因三犯施用毒品案件，經本院以96年度訴
    字第2039號判決判處有期徒刑10月確定，復經本院以96度聲
    減字第7646號裁定減為有期徒刑5 月確定；(六)於97年間，因
    妨害自由案件，經臺灣高等法院以97年度上訴字第386 號判
    決判處有期徒刑8 月，減為有期徒刑4 月確定；上開(四)至(六)
    所示之數罪刑，復經本院以97年度聲字第2463號裁定定應執
    行有期徒刑10月確定，送監執行於97年11月2 日縮刑期滿執
    行完畢；(七)於98年間，因四犯施用毒品案件，經本院以98年
    度訴字第511 號判決判處有期徒刑1 年確定；(八)於同年間，
    因五犯施用毒品案件，經本院以98年度訴字第4586號判決判
    處有期徒刑1 年2 月確定（上開(七)、(八)所示之二罪刑現經送
    監接續執行中）。詎其猶不知悔改，復基於施用第一級毒品
    海洛因之犯意，於99年2 月23日19時許，在其位於臺北縣樹
    林市○○街27巷15號4 樓之住處，將第一級毒品海洛因以清
    水稀釋後，以針筒注射之方式，施用第一級毒品海洛因1 次
    ；另基於施用第二級毒品甲基安非他命之犯意，於同日晚間
    某時許，在上址，將第二級毒品甲基安非他命置於吸食器上
    ，用火燒烤吸聞所生煙霧之方式，施用第二級毒品甲基安非
    他命1 次；旋於翌日（即99年2 月24日）1 時40分圍（起訴
    書誤繕為該日1 時50分許），在臺北縣板橋市○○街95巷天
    福社區停車場為警查獲，並扣得其所有而供其施用第一級毒
    品所用之注射針筒1 支，且經採集其尿液送驗，始悉上情。
二、案經臺北縣政府警察局板橋分局報告臺灣板橋地方法院檢察
    署檢察官偵查起訴。
    理  由
一、本案被告甲○○所犯係死刑、無期徒刑、最輕本刑為3 年以
    上有期徒刑或高等法院管轄第一審案件以外之罪，其於準備
    程序中就被訴事實為有罪之陳述，經本院告知簡式審判程序
    之旨，並聽取檢察官、被告之意見後，經合議庭裁定由受命
    法官獨任進行簡式審判程序，合先敘明。
二、上揭犯罪事實，業據被告於本院審理時坦承不諱，且被告為
    警查獲後所排放之尿液，經採樣送請臺灣檢驗科技股份有限
    公司，先以EIA 酵素免疫分析法初步檢驗，再以GC/MS 氣相
    層析質譜儀法確認檢驗，均呈鴉片類（嗎啡）及甲基安非他
    命陽性反應之情，有該公司99年3 月11日濫用藥物檢驗報告
    1 紙在卷足參（見偵查卷第29頁），此外，並有查獲照片3
    幀在卷可佐（見偵查卷第19、20頁）及被告所有而供其施用
    第一級毒品所用之注射針筒1 支扣案可資佐證，足認被告自
    白與事實相符，堪以採信。
三、按毒品危害防制條例係於92年7 月9 日修正公布，自93年1
    月9 日施行，其中第20條、第23條將施用毒品之刑事處遇程
    序，區分為「初犯」及「5 年內再犯」、「5 年後再犯」。
    依其立法理由之說明：「初犯」，經觀察、勒戒或強制戒治
    後，應為不起訴處分或不付審理之裁定；經觀察、勒戒或強
    制戒治執行完畢釋放後，「5 年內再犯」者，因其再犯率甚
    高，原實施之觀察、勒戒及強制戒治既已無法收其實效，爰
    依法追訴或裁定交付審理。至於經觀察、勒戒或強制戒治執
    行完畢釋放後，「5 年後再犯」者，前所實施之觀察、勒戒
    或強制戒治已足以遮斷其施用毒品之毒癮，為期自新及協助
    其斷除毒癮，仍適用「初犯」規定，先經觀察、勒戒或強制
    戒治之程序。從而依修正後之規定，僅限於「初犯」及「5
    年後再犯」二種情形，始應先經觀察、勒戒或強制戒治程序
    。倘被告於5 年內已再犯，經依法追訴處罰，縱其第三次（
    或第三次以上）再度施用毒品之時間，在初犯經觀察、勒戒
    或強制戒治執行完畢釋放5 年以後，已不合於「5 年後再犯
    」之規定，且因已於「5 年內再犯」，顯見其再犯率甚高，
    原實施觀察、勒戒或強制戒治，已無法收其實效，即應依該
    條例第10條處罰（最高法院95年第7 次刑事庭會議決定要旨
    可參）。查被告有如事實一之(二)、(三)所示之強制戒治執行完
    畢及於該強制戒治執行完畢5 年內再犯施用毒品犯行，經法
    院判處罪刑確定等情，有臺灣高等法院被告前案紀錄表在卷
    可稽，被告既曾於強制戒治執行完畢釋放後「5 年內再犯」
    施用毒品犯行，且經法院判處罪刑確定，又六犯本案施用第
    一、二級毒品之犯行，自非屬毒品危害防制條第20條第3 項
    所定「5 年後再犯」之情形。是被告於5 年後六犯本案施用
    第一、二級毒品之罪，事證明確，應依法論科。
四、查海洛因、甲基安非他命係毒品危害防制條例第2 條第2 項
    第1 款、第2 款所稱之第一、二級毒品。核被告施用第一級
    毒品海洛因、第二級毒品甲基安非他命之行為，係犯同條例
    第10條第1 項之施用第一級毒品罪及同條第2 項之施用第二
    級毒品罪。被告施用第一、二級毒品前後，分別持有第一、
    二級毒品之低度行為，皆為施用之高度行為所吸收，均不另
    論罪。又被告有如事實一之(一)、(三)至(六)所示之犯罪科刑及執
    行情形，有臺灣高等法院被告前案紀錄表在卷可稽，其於上
    開有期徒刑執行完畢後5 年內，故意再犯本案有期徒刑以上
    之二罪，均為累犯，皆應依刑法第47條第1 項之規定，加重
    其刑。被告所犯上開二罪間，犯意各別，罪名互異，應分論
    併罰。爰審酌被告前因施用毒品，獲得不起訴處分之寬典，
    並經法院判處罪刑，仍無法戒絕毒癮，再次漠視法令禁制而
    犯本罪，惟其施用毒品所生危害，實以自戕身心健康為主，
    對於他人生命、身體、財產等法益，尚無明顯而重大之實害
    ，兼衡其犯罪後坦承犯罪，已知悔悟等一切情狀，分別量處
    如主文所示之刑，並合併定其應執行刑，以示懲儆。
五、扣案之注射針筒1 支，係被告所有而供其施用第一級毒品所
    用之物，業據被告於本院審理時供明在卷，併依刑法第38條
    第1 項第2 款之規定，於所犯之施用第一級毒品罪之主文項
    內，宣告沒收。
據上論斷，應依刑事訴訟法273 條之1 第1 項、第299 條第1 項
前段，毒品危害防制條例第10條第1 項、第2 項，刑法第11條前
段、第47條第1 項、第38條第1 項第2 款、第51條第5 款，判決
如主文。
本案經檢察官陳盈錦到庭執行職務。
中    華    民    國    99    年    5    月    20     日
                  刑事第十九庭  法  官  鄧雅心
以上正本證明與原本無異。
如不服本判決應於收受判決後10日內向本院提出上訴書狀，並應
敘述具體理由。其未敘述上訴理由者，應於上訴期間屆滿後20日
內向本院補提理由書（均須按他造當事人之人數附繕本）「切勿
逕送上級法院」。
                                書記官  王小芬
中    華    民    國    99    年    5     月    20    日
附錄本案論罪科刑法條
毒品危害防制條例第十條
施用第一級毒品者，處六月以上五年以下有期徒刑。
施用第二級毒品者，處三年以下有期徒刑。

司法院資訊處製作；財團法人民間司法改革基金會備份。
